【裁判字號】    98,訴,111
【裁判日期】    980902
【裁判案由】    毒品危害防制條例
【裁判全文】
臺灣桃園地方法院刑事判決               98年度訴字第111號
公  訴  人  臺灣桃園地方法院檢察署檢察官
被      告  甲○○
指定辯護人  本院公設辯護人  丙○○
上列被告因違反毒品危害防制條例案件，經檢察官提起公訴（97
年度偵字第20409號），本院判決如下：
    主  文
林秋棉明知為禁藥而轉讓，處有期徒刑陸月，減為有期徒刑參月
。又販賣第二級毒品，處有期徒刑柒年貳月，未扣案之販賣第二
級毒品犯罪所得之財物新臺幣壹仟元沒收之，如全部或一部不能
沒收時，以其財產抵償之。又共同轉讓第一級毒品，處有期徒刑
壹年貳月，減為有期徒刑柒月，未扣案之搭配門號000000
0000號行動電話壹支（含SIM 卡），沒收之，如全部或一部
不能沒收時，追徵其價額。又販賣第二級毒品，處有期徒刑柒年
貳月，未扣案之販賣第二級毒品犯罪所得之財物新臺幣陸佰元沒
收之，如全部或一部不能沒收時，以其財產抵償之，未扣案之搭
配門號0000000000號行動電話壹支（含SIM 卡），沒
收之，如全部或一部不能沒收時，追徵其價額。應執行有期徒刑
柒年拾月，未扣案之販賣第二級毒品犯罪所得之財物新臺幣壹仟
陸佰元沒收之，如全部或一部不能沒收時，以其財產抵償之，未
扣案之搭配門號0000000000號行動電話壹支（含SIM
卡），沒收之，如全部或一部不能沒收時，追徵其價額。
    事  實
一、甲○○（綽號冰冰）明知甲基安非他命係毒品危害防制條例
    第二條第二項第二款所示之第二級毒品，且為經公告屬藥事
    法第二十二條第一項第一款所規定之禁藥，不得非法持有、
    販賣或轉讓；又與徐才煌均明知海洛因係毒品危害防制條例
    第二條第二項第一款所示之第一級毒品，不得非法持有或轉
    讓，甲○○竟分別：(一)基於轉讓禁藥甲基安非他命之犯意，
    於民國九十五年十一月六日下午五時許，在甲○○位於桃園
    縣中壢市○○○路二四七巷八號麗寶麗池一○樓住處，無償
    轉讓並交付一次施用約○點○五公克之第二級毒品甲基安非
    他命予乙○○施用。(二)又於九十五年十一月十八日下午某時
    許，乙○○向甲○○表示其友人需要第二級毒品甲基安非他
    命，而欲向其購買二張甲基安非他命，甲○○應允後，乃意
    圖營利，基於販賣第二級毒品甲基安非他命之犯意，與乙○○相約於甲○○位於桃園縣中壢市○○路八一號一○號住處
    交易，約畢乙○○即於同日下午某時前往上開地點，由甲○○販賣並交付重量不詳價值為新臺幣（下同）二千元之第二
    級毒品甲基安非他命予乙○○，同時由乙○○當場交付一千
    元（餘一千元乙○○尚未給付）而既遂。(三)又於九十五年十
    二月十日凌晨零時零分許，因丁○○（所涉幫助施用第一級
    毒品犯行，經國防部高等軍事法院於九十八年七月十三日以
    九十七年度上訴字第○二○號判決判處有期徒刑四月，減為
    有期徒刑二月）之男友乙○○毒癮發作，亟需第一級毒品海
    洛因施用，乙○○遂委請丁○○向林秋棉詢問是否有第一級
    毒品海洛因可提供施用，經丁○○以其行動電話門號000
    0000000號撥打甲○○所有行動電話門號00000
    00000號聯絡後，甲○○向當時同在其位於桃園縣中壢
    市○○○路二四七巷八號麗寶麗池一○樓住處之藥頭徐才煌
    （未據起訴）要求提供第一級毒品海洛因，經徐才煌同意後
    ，甲○○與徐才煌乃基於共同轉讓第一級毒品海洛因之犯意
    聯絡，於同日凌晨二時三十二分許，由甲○○以上開行動電
    話門號撥打丁○○上開行動電話門號取得聯繫，告知丁○○
    已有第一級毒品海洛因可無償轉讓予乙○○，並要乙○○至
    其上開桃園縣中壢市○○○路二四七巷八號麗寶麗池一○樓
    住處，乙○○旋於同日凌晨二時四十分許抵達甲○○上開住
    處，由徐才煌當場交付重量約可供一次施用之第一級毒品海
    洛因（重量不詳）予乙○○，乙○○即於甲○○上開住處內
    當場施用完畢。(四)又於九十六年一月一日上午十時七分許前
    之某時，因真實姓名年籍不詳綽號「盛章」之成年男子（下
    稱「盛章」）向甲○○表示要購買第二級毒品甲基安非他命
    ，甲○○應允後，又意圖營利，基於販賣第二級毒品甲基安
    非他命之犯意，委由不知情之丁○○前往桃園縣中壢市○○
    路某處「盛章」住處，交付由紙袋盛裝重量不詳價值約九百
    元之第二級毒品甲基安非他命予「盛章」，丁○○到達「盛
    章」上開住處後，於同日上午十時十一分許以電話向甲○○
    表示「盛章」只欲交付現金六百元即欲取得該紙袋內之不明
    物品，甲○○原不同意，「盛章」遂於同日上午十時十二分
    許，撥打甲○○上開0000000000號行動電話門號
    向甲○○表示僅能給付六百元，請甲○○通融，甲○○乃應
    允以六百元為買賣價金後，便由丁○○將該紙袋（內裝有價
    值約九百元之第二級毒品甲基安非他命）交付予「盛章」，
    再由丁○○收取「盛章」所給付之六百元現金而既遂，之後
    丁○○再於不詳時地將上開六百元現金交付予甲○○。嗣於
    九十六年一月二十五日經臺灣桃園地方法院檢察署檢察官指
    揮臺北市政府警察局持本院搜索票至甲○○上開住處搜索，
    而循線查獲上情。
二、案經行政院海岸巡防署海岸巡防總局北部地區巡防局報請臺
    灣桃園地方法院檢察署檢察官偵查起訴。
    理  由
一、證據能力
  (一)被告甲○○於警詢、檢察官偵查中所為之自白，並無證據證
    明係出於強暴、脅迫、利誘、詐欺、疲勞訊問、違法羈押或
    其他不正之方法，且與事實相符，依刑事訴訟法第一百五十
    六條第一項規定，得為證據。
  (二)按傳聞法則之重要理論依據，在於傳聞證據未經當事人之反
    對詰問予以核實，乃予排斥，惟若當事人已放棄對原供述人
    之反對詰問權，於法院審判時表明同意該等傳聞證據可作為
    證據，基於證據資料愈豐富，愈有助於真實發現之理念，並
    貫徹刑事訴訟法修法加重當事人進行主義之精神，確認當事
    人對於證據能力有處分權之制度，傳聞證據經當事人同意做
    為證據，法院認為適當者，亦得為證據。另當事人於調查證
    據時，對於傳聞證據表示「沒有意見」，而未於言詞辯論終
    結前聲明異議，應視為已有將該等傳聞證據採為證據之同意
    ，此刑事訴訟法第一百五十九條之五定有明文。本案被告甲○○及辯護人於本院審理程序中已表示對卷內人證、書證、
    物證之證據能力均無意見，本院審理時，被告及辯護人對被
    告以外之人於審判外之陳述之證據能力並未表示意見，迄本
    院言詞辯論終結前，被告及辯護人亦未爭執本案證據之證據
    能力，依刑事訴訟法第一百五十九條之五第二項之規定，應
    視為被告及辯護人已同意本案相關之傳聞證據均可做為證據
    ，本院斟酌本案卷內之證據並非非法取得，亦無證明力明顯
    過低之情形，且經本院於審判期日依法進行證據之調查、辯
    論，被告於訴訟上之程序權，已受保障，前揭各該證據，均
    得採為證據。
二、訊據被告甲○○對於上揭犯罪事實欄一所示轉讓禁藥甲基安
    非他命、共同轉讓第一級毒品海洛因之事實均坦承不諱，惟
    矢口否認有何販賣第二級毒品甲基安非他命之犯行，並辯稱
    ：九十五年十一月十八日是乙○○欠伊一千元，拿錢還伊，
    而非向伊購買二千元的甲基安非他命，伊於偵訊中之供述販
    賣第二級毒品予乙○○是因為伊之前已經有涉犯一件販賣第
    二級毒品之犯行，所以伊想盡快將本案處理掉，沒有詳細聽
    檢察官之訊問便作出供述。另九十六年一月一日販賣第二級
    毒品甲基安非他命予「盛章」之部分，乃係丁○○到「盛章
    」住處確認「盛章」有無錢，丁○○並未攜帶甲基安非他命
    給「盛章」，後因「盛章」沒錢，伊與「盛章」通完電話後
    約半小時，「盛章」就到伊位於中央西路的住處，伊就免費
    提供第二級毒品甲基安非他命約一次施用之量供「盛章」施
    用，伊並無販賣第二級毒品甲基安非他命之行為云云。惟查
    ：
  (一)上揭犯罪事實欄一(一)、(三)部分，迭據被告於警詢、偵查及本
    院審理時坦承不諱（見臺灣桃園地方法院檢察署九十七年度
    偵字第二○四○九號卷第九七頁至第一○○頁、第一二六頁
    至第一二七頁、本院卷第頁），核與證人乙○○於偵查中及
    於本院審理時、以及證人丁○○於本院審理時證述情節大致
    相符（見上開偵字卷第一三三頁、本院卷第三六頁、第五九
    頁、第頁），復有行動電話門號0000000000號之
    臺灣桃園地方法院檢察署通訊監察書、通訊監察通話譯文及
    上開門號0000000000號申請使用人為被告之資料
    等件可證（見上開偵卷第六五頁至第七九頁），是被告上開
    任意性自白與事實相符，應堪採信。
  (二)關於九十五年十一月十八日販賣第二級毒品甲基安非他命之
    犯行部分：
  1.稽之經檢、警人員對於被告所使用之門號00000000
    00號行動電話實施通訊監察結果，於九十五年十一月十八
    日晚上七時三十六分許，門號0000000000號（即
    A 部分）與證人乙○○所使用門號00000000號（即
    B 部分）對話紀錄：「A ：喂。B ：我現在人在地檢。A ：
    怎了？B ：我下午拿東西給人的時候，被平鎮分局刑事組抓
    到了，不關你的事啦！... B ：我有打給玉子她沒接，好啦
    ，我自己保好了。A ：嗯。」、於九十五年十一月八日晚上
    七時五十一分許門號0000000000號（即A 部分）
    與證人丁○○所使用門號00000000號（即B 部分）
    對話紀錄：「A ：喂。B ：冰冰喔，阿權有跟你見面？A ：
    他跟我說他在地檢，不知道是真的假的。B ：那現在勒？ A
    ：他說他現在在地檢。B ：什麼時候？A ：剛剛才打來的，
    他今天就是來我這邊，說遇到他一個朋友，說要拿兩張東西
    ，然後就跟我拿，先拿了一千塊給我，說他人在樓下要拿回
    去給他，他剛剛打來就說他送到地檢，就是接他朋友二千那
    個事情啦。不知真的假的，他才拿一千元給我就走了耶，不
    知道是怕我跟他討剩下的一千元才推說這個理由還是怎樣，
    ... 」，此有通訊監察通話譯文附卷可稽（見上開偵卷第六
    九頁），而上開行動電話門號0000000000號為被
    告所申請使用，亦有上開門號申請使用人資料附卷可按（見
    本院卷第二九頁），顯見證人乙○○確有於九十五年十一月
    十八日下午某時曾向被告表示其友人需要購買二千元之毒品
    ，且於被告交付毒品時，僅給付一千元予被告，另一千元以
    賒欠方式為之等情，此亦與被告於警詢中供述：電話中所述
    係因為「阿權」要拿東西給朋友要伊幫他拿，伊向朋友調了
    二張海洛因，伊先把錢給了伊的朋友一張的錢一千元，還差
    一千元，結果二張東西交給「阿權」拿給他的朋友，之後「
    阿權」就打電話跟伊說他被平鎮分局抓了，因為東西是「阿
    權」拿給他朋友的，所以「阿權」才會說不關伊的事等語（
    見上開偵卷第九九頁），及於偵查中供稱：乙○○被抓之前
    是向伊買二千元毒品，是於九十五年十一月十八日下午某時
    許在中壢市○○路交付二千元之甲基安非他命的，但是當時
    乙○○只給伊一千元，跟伊說是他的朋友要的，因為伊說過
    如果是證人乙○○要施用的，伊會無償轉讓，但如果是要拿
    給他的朋友，就要給伊錢等語（見上開偵卷第一二六頁至第
    一二八頁）相符，且觀諸被告於警詢中、偵查中對於販賣毒
    品對象為證人乙○○、交易金額為二千元，惟只有先交付被
    告一千元之金額、交付地點以及證人乙○○購買原因等情節
    皆供述綦詳且一致，堪認被告確有於九十五年十一月十八日
    下午某時販賣毒品予證人乙○○之事實無訛，雖被告於警詢
    及偵查中對於販賣予乙○○之毒品究為海洛因或安非他命前
    後供述不一，然稽之上開監聽譯文仍可認定被告係販賣毒品
    予證人乙○○，且基於「罪證有疑，利於被告」之原則，堪
    認被告係販賣第二級毒品甲基安非他命予證人乙○○。
  2.證人乙○○於本院審理時雖證稱：伊並不清楚九十五年十一
    月十八日晚上七時五十一分許被告與丁○○二人監聽譯文是
    在說什麼，而通聯譯文中的「兩張東西」可能是甲基安非他
    命或者是海洛因，「張」代表的意思是甲基安非他命，九十
    五年十一月、十二月間伊也沒有錢，不可能向被告購買毒品
    ，但基於朋友立場，被告看伊這樣會拿毒品送伊，被告知道
    伊之處境很難堪，就沒有跟伊拿錢，那段時間伊很落魄，如
    果伊有向被告買毒品的話，應該也是跟被告說是朋友要的，
    先跟被告以賒欠的方式取得毒品等語（見本院卷第三七頁、
    第五九頁），此亦與上開監聽譯文內容及被告於偵查中供述
    情節相符，另證人乙○○後於本院同日審理時雖改證稱：伊
    沒有因為朋友需要毒品而以向被告賒欠的方式取得毒品，如
    果有的話，都是伊騙被告的，實際上是伊自己要施用的。要
    不然就是朋友打電話給伊說需要甲基安非他命，伊再打電話
    給被告說有人要託伊與被告購買甲基安非他命，但是後來朋
    友就沒有再跟伊聯絡，所以伊也就沒有再向被告代買甲基安
    非他命了等語（見本院卷第六○頁），然審酌證人乙○○於
    警詢中及本院審理時均證稱其毒品來源均為被告，且與被告
    為朋友關係等情，足見證人乙○○可能因基於與被告之情誼
    ，為免被告涉犯販賣毒品之罪責，而為對被告有利之證述，
    是其嗣後改證稱未經友人委託向被告購買毒品等證詞之可信
    性，即屬有疑，難以採信。又觀諸證人乙○○證稱是自己要
    施用而騙被告為其朋友代買等語，顯與其證述被告基於朋友
    立場都會無償轉讓供其施用一情互有矛盾，誠如證人乙○○
    證稱被告既會無償轉讓毒品供其施用，證人乙○○又何須騙
    被告是替朋友代買而取得毒品，如此豈非多此一舉，更何況
    依據被告上揭供述若是證人乙○○代友人向被告購買毒品，
    則被告就要跟證人乙○○收取毒品之價金，衡諸證人乙○○
    尚證稱九十五年十一月、十二月間沒有錢、很潦倒等語，乙○○又怎會騙被告是代友人購買因此必須支付金錢以換取毒
    品施用？再者，證人乙○○證稱因為朋友事後沒有聯繫，所
    以沒有代買成功云云，亦與上開被告與證人丁○○通聯譯文
    所述不符，是以，證人乙○○於前揭為維護被告所做之證述
    ，自難採憑為對於被告有利認定之依據。
  3.被告後於本院審理時雖翻異其供述稱：未販賣毒品予乙○○
    ，當天是乙○○欠伊錢，拿錢還伊云云，惟從上開監聽譯文
    內容中可知，果如被告所供稱證人乙○○是還錢，何以證人
    乙○○會因向被告拿二張東西的事情被抓，此與常情有違，
    顯見證人乙○○確係因向被告購買毒品而欲交付他人時遭警
    查獲，始會有上開監聽譯文之內容。再者，被告自警詢中、
    偵查中皆未曾提及證人乙○○有積欠其一千元債務一事，且
    證人乙○○亦自始未曾提及有積欠被告一千元債務並償還等
    情節，甚且證人乙○○於本院審理中自承該時沒有錢，又如
    何得償還債務？是被告嗣後翻異其前詞顯係為脫免販賣毒品
    之重罪而圖卸責之詞，委不足採。
  4.又被告辯稱警詢中、偵查中之自白，乃因有另案在身而沒有
    注意聽而做出供述云云一節，惟查被告於警詢中、偵查中均
    對於販賣毒品之交易時地、交易對象、購買原因、付款為賒
    欠方式、給付金額等等販賣毒品重要事項具體明確供述在卷
    ，難認為任意編纂而成，且衡諸常情，被告於面臨可能被訴
    販賣毒品之重罪，並已有另案同為販賣毒品案件在身之情形
    下，又豈會不戒慎恐懼而以輕率態度作出供述，是被告所辯
    ，要與常情有悖，委無可採。
  (三)關於被告於九十六年一月一日販賣第二級毒品甲基安非他命
    之犯行：
  1.稽之經檢、警人員對於被告所使用之門號00000000
    00號行動電話實施通訊監察結果，於九十六年一月一日上
    午十時七分許，門號0000000000號（即A 部分）
    與「盛章」所使用門號0000000000號（即B 部分
    ）對話紀錄：「B ：你叫誰過來？A ：叫阿權的女友玉子過
    去！B ：他女友我沒有看過耶？A ：你在門口等，他會騎我
    的五○c.c.過去！B ：是喔，差不多多久會到？A ：過去了
    ，差不多要到了！B ：好！」、於同日上午十時十一分許，
    門號0000000000號（即A 部分）與證人丁○○所
    使用門號0000000000號（即B 部分）對話紀錄：
    「B ：冰冰，他拿六百耶！A ：你跟他講差太多了！叫他想
    辦法在籌出兩百來，不然就不要給他，你說我交代的，至少
    要八九百！你就這樣講了，不然我又會心軟又會那個了。B
    ：好！」、及於同日上午十時十二分許，門號000000
    0000號（即A 部分）與「盛章」所使用門號00000
    00000號（即B 部分）對話紀錄：「B ：冰冰，我身上
    剩六百啦，你跟你那個講一下啦！A ：不要啦，不然你不要
    拿，人家頭在這等錢！B ：一次就好，我下午再補給你啦！
    A ：你這樣我都沒辦法交代。B ：再一次就好了，你跟他講
    一下啦！A ：好，你叫他聽！C （證人丁○○）：喂。A ：
    好啦，你給他！你跟他講我有說最後一次，下次再這樣就不
    要給。C ：喔！」，此有通訊監察通話譯文附卷可稽（見上
    開偵卷第七六頁至第七七頁），由上開監聽譯文內容可知被
    告確有向「盛章」告知欲交代證人丁○○將「東西」帶過去
    交付給「盛章」，證人丁○○到場後因「盛章」只能交付六
    百元，故證人丁○○因而電詢被告應如何處理，嗣後經「盛
    章」再撥打被告電話與被告討價還價的結果，被告同意以六
    百元作為交付「東西」之代價，並交代證人丁○○將所攜帶
    之「東西」交付給「盛章」並告知下不為例等情，顯見證人
    丁○○當天確有交付被告委託攜帶之物予「盛章」，並有收
    取現金六百元當作所交付物品之對價。
  2.依證人丁○○於警詢中證稱：阿權的女友就是伊，被告於九
    十六年一月一日請伊拿一袋東西給她的朋友，用紙袋裝著，
    裡面是什麼伊沒有看，伊幫被告拿東西給她朋友，代收的錢
    與原先要代收的九百元，尚差三百元，所以才電詢被告等語
    （見上開偵卷第一三頁），復於國防部北部地方軍事法院審
    理中陳稱：伊有代被告向「盛章」收六百元，但沒有代被告
    交付毒品等語（見國防部北部地方軍事法院九十六年度訴字
    第一六八號卷第一六八頁至第一六九頁），又於國防部高等
    軍事法院審理中陳稱：九十六年一月一日與甲○○之通話內
    容中被告要伊給「盛章」之物，伊認為是指被告朋友的東西
    ，但絕對不是毒品，有收六百元，且把錢交給被告了等語（
    見國防部高等軍事法院九十七年度上訴字第二○號卷二第五
    八頁至第五九頁），末於本院審理中結證證稱：當日有與「
    盛章」碰面，但只是代被告向「盛章」收取其積欠被告之六
    百元，並非交付給「盛章」東西之對價，伊有自「盛章」處
    拿到六百元，後來有將錢拿給被告，伊不會幫被告帶毒品給
    「盛章」，被告只有交代要將東西拿給「盛章」，紙袋內裝
    什麼，伊不知道等語（見本院卷第一一八頁），核證人丁○○對於九十六年一月一日向「盛章」收取六百元及交付被告
    所委託紙袋內之物品予「盛章」等情，前後證述情節大致相
    符，雖對於究係收取對價或「盛章」積欠之款項證述不一，
    然此恐係證人丁○○因時間經過記憶有所模糊所致，顯不致
    影響證人丁○○上揭證述交付物品及收取現金之事實，況且
    上開通訊監察譯文中未有隻字片語提及債務清償，而該六百
    元尚為「盛章」與被告間就被告交代證人丁○○所欲交付給
    「盛章」之物討價還價之結論，被告最後並要求證人丁○○
    將物品交付給「盛章」，可知證人丁○○證述確有受被告所
    託而將物品交付予「盛章」並向「盛章」收取六百元一節，
    堪予採信。
  3.稽之被告於警詢中供述：證人丁○○並沒有幫伊送毒品，只
    是幫伊去看看那個人身上有多少錢，然後帶他上來伊位於中
    央西路之住處拿毒品，最後是「盛章」直接跟伊拿毒品，但
    是只有給伊六百元，伊自己墊了四百元湊一千元給藥頭等語
    （見上開偵卷第一○○頁），復於偵查中供述：九十六年一
    月一日該日通話為販賣第二級毒品甲基安非他命予「盛章」
    ，當時是叫證人丁○○幫伊把甲基安非他命送到桃園縣中壢
    市○○路附近，因為「盛章」也住民權路附近，於該日上午
    十時許，確實有於中壢市透過證人丁○○賣六百元之甲基安
    非他命給「盛章」一事等語（見上開偵卷第一二八頁），又
    於本院準備程序中供述：證人丁○○當初是要向伊借錢，但
    是伊沒有錢，伊就把第二級毒品甲基安非他命大約價值一千
    元的量交給她，請她自己去籌錢，然後「盛章」打電話跟伊
    要毒品，伊就跟「盛章」說證人丁○○欠錢花用，叫他們自
    己去處理等語（見本院九十七年度審訴字第三二七○號卷第
    二五頁），另於本院審理中供述：九十六年一月一日上午十
    時十二分丁○○及「盛章」與伊通完電話後約半小時，「盛
    章」就到伊位於中央西路的住處，伊就免費提供第二級毒品
    甲基安非他命約一次施用之量供「盛章」施用等語（見本院
    卷第一二四頁），觀諸被告前後數次供述雖非一致，惟其對
    於有交付第二級毒品甲基安非他命予「盛章」部分，於警詢
    中、偵查中及本院審理中均供述一致，僅對於是直接交付予
    「盛章」或透過證人丁○○交付予「盛章」有所不同，然與
    上開通訊監察譯文內容及證人丁○○證述有代被告交付東西
    一節互核後，堪認被告係委託不知情之丁○○交付以紙袋盛
    裝第二級毒品甲基安非他命予「盛章」方為實情。再者，被
    告於警詢中、偵查中皆供述「盛章」僅給了六百元作為取得
    甲基安非他命之對價，核與上開通訊監察譯文內容及證人丁○○證述有代被告收取六百元等情相符，是被告確有委託不
    知情之丁○○交付其所販賣第二級毒品甲基安非他命予「盛
    章」之事實，至為灼然。至被告辯稱證人丁○○未交付毒品
    、是「盛章」直接去伊住處拿毒品而取用，伊免費請他施用
    云云，觀諸上開通訊監察譯文內容及證人丁○○上揭證述，
    證人丁○○確有經被告同意而交付所攜帶之物品予「盛章」
    ，顯見此為被告因自覺涉犯重罪，避重就輕意圖卸責之詞，
    尚不足採。
  (四)查甲基安非他命係屬違禁物品，政府懸為禁令查緝甚嚴，對
    於販賣甲基安非他命者尤須科以重度刑責，販賣甲基安非他
    命既係違法行為，當非可公然為之，亦無公定價格，且分裝
    容易，份量亦可增減，而每次買賣之價量，亦可能隨時依雙
    方關係深淺、資力、需求量及對行情之認知、來源是否充裕
    、品質是否較佳、查緝是否嚴謹、購買者被查獲時供述購買
    對象之可能風險之評估等情形，而異其標準，非可一概而論
    ；又購買毒品者通常亦無法探知販毒者賺取利潤幾何，是販
    賣毒品之利得，除被告坦承犯行或價量俱臻明確外，委難察
    得實情。倘被告始終不願供出利得若干，或片面供述不實之
    取得毒品價格，即無從以販賣罪名相繩，又豈是事理之平。
    本件被告於本院審理時雖始終否認犯罪，亦無從知悉被告取
    得甲基安非他命之來源及價格，以致無從計算被告之實際利
    得。但販賣第二級毒品甲基安非他命為無期徒刑或七年以上
    之重罪，苟非確有利益可圖，衡情被告應無甘冒無期徒刑或
    七年以上有期徒刑之重典，鋌而走險之理，足見被告主觀上
    具有營利之意圖，至為灼然。
  (五)綜上所述，被告所辯，尚不足採，本件事證明確，應依法論
    科。
三、按「甲基安非他命」雖係毒品危害防制條例第二條第二項第
    二款所規定之「第二級毒品」，但其亦屬於藥事法所稱之「
    禁藥」（即藥事法第二十二條第一項第一款所稱之「經中央
    衛生主管機關明令公告禁止製造、調劑、輸入、輸出、販賣
    或陳列之毒害藥品」）。而明知為禁藥而轉讓者，藥事法第
    八十三條亦定有處罰明文。故行為人明知為禁藥即「甲基安
    非他命」而轉讓予他人者，除成立毒品危害防制條例第八條
    第二項之「轉讓第二級毒品罪」外，亦構成藥事法第八十三
    條第一項之「轉讓禁藥罪」，此係屬同一犯罪行為而同時有
    二種法律可資處罰之「法條（規）競合」情形，應依「重法
    優於輕法」、「後法優於前法」等法理，擇一處斷。而毒品
    危害防制條例第八條第二項轉讓第二級毒品罪之法定本刑為
    「六月以上五年以下有期徒刑，得併科新臺幣七十萬元以下
    罰金」。而九十三年四月二十一日修正後藥事法第八十三條
    第一項轉讓禁藥罪之法定本刑為「七年以下有期徒刑，得併
    科新臺幣五百萬元以下罰金」。則修正後藥事法第八十三條
    第一項之罪之法定本刑，顯較毒品危害防制條例第八條第二
    項之罪之法定本刑為重，依前述「重法優於輕法」之法理，
    轉讓「安非他命」部分之行為，自應優先適用藥事法第八十
    三條第一項之規定處斷（最高法院九十六年度臺上字第三五
    八二號判決意旨參照），核被告就犯罪事實欄一(一)所為，係
    犯藥事法第八十三條第一項之轉讓禁藥罪；就犯罪事實欄一
    (二)、(四)所為，均係犯毒品危害防制條例第四條第二項販賣第
    二級毒品罪；就犯罪事實欄一(三)所為，係犯毒品危害防制條
    例第八條第一項之轉讓第一級毒品罪。公訴意旨認被告上開
    轉讓第二級毒品甲基安非他命之犯行，係涉犯毒品危害防制
    條例第八條第二項之轉讓第二級毒品罪，尚有未洽，惟因起
    訴之基礎社會事實同一，自應由本院變更起訴法條。被告持
    有甲基安非他命、海洛因後轉讓、販賣，其持有之低度行為
    各為轉讓、販賣之高度行為所吸收，均不另論罪。被告就上
    開轉讓第一級毒品犯行，與徐才煌間具有犯意聯絡及行為分
    擔，應論以共同正犯。被告所犯上開四罪間，犯意個別、行
    為互殊，應予分論併罰。爰審酌被告所為之犯行助長毒品之
    流通且危害他人健康，然其犯罪動機為被動應允朋友之要求
    而為，轉讓禁藥甲基安非他命與第一級毒品海洛因與販賣甲
    基安非他命之數量均為微量，並衡量被告之素行、智識程度
    為高中畢業，犯後坦承部分犯行，態度尚非惡劣等一切情狀
    ，分別量處如主文所示之刑。又按中華民國九十六年罪犯減
    刑條例業經立法院三讀通過，總統公布，並定於九十六年七
    月十六日施行，本件被告所犯之轉讓禁藥及共同轉讓第一級
    毒品海洛因罪，犯罪時間均係在九十六年四月二十四日以前
    ，且本院前開所宣告之刑，均尚未逾同條例第三條第一項本
    文所規定不予減刑之刑度，自應均依同條例第二條第一項第
    三款之規定，就被告前揭所宣告之有期徒刑，均予以減刑二
    分之一，並定其應執行之刑，以資懲戒。另按毒品危害防制
    條例第十九條第一項前段「犯第四條至第九條、第十二條、
    第十三條或第十四條第一項、第二項之罪者，其供犯罪所用
    或因犯罪所得之財物，均沒收」規定，係屬強制規定，採義
    務沒收原則，並非事實審法院得依職權決定之事項，祇須為
    被告所有且供販賣毒品所用或因犯罪所得之物，即應沒收，
    不以搜獲扣押為限。最高法院九十七年度台上字第六一三四
    號判決要旨可資參照。本件未扣案門號000000000
    0號之行動電話一支，為供被告與證人丁○○聯繫轉讓禁藥
    甲基安非他命與販賣第二級毒品甲基安非他命予「盛章」所
    用，是供犯罪所用之物，且經被告供承該門號行動電話為其
    所使用在卷，且查該門號行動電話申登人確為被告無訛，此
    亦有該之行動電話申請使用人資料查詢附卷可考（見本院卷
    第二九頁），次按諸社會上之通念，行動電話用戶於門號租
    約期滿或解約之後，通常無須將SIM 卡繳回電信公司，且卷
    內並無相關之資料認SIM 卡之所有權為電信公司所享，故可
    認未扣案號之0000000000號行動電話及其內附之
    SI M卡均為被告所有，應依同條例第十九條第一項之規定併
    予宣告沒收，如全部或一部不能沒收時，應追徵其價額。另
    被告如事實欄一（二）（四）所示販賣第二級毒品海洛因犯
    罪分別所得一千元、六百元，雖未扣案，惟既屬其所有，仍
    應依毒品危害防制條例第十九條第一項之規定，分別在該販
    賣第二級毒品犯罪項下，宣告沒收如主文所示，如全部或一
    部不能沒收時，以其財產抵償之。
據上論斷，應依刑事訴訟法第二百九十九條第一項前段、第三百
條，藥事法第八十三條第一項，毒品危害防制條例第四條第二項
、第八條第一項、第十九條第一項，刑法第十一條、第二十八條
、第五十一條第五款，中華民國九十六年罪犯減刑條例第二條第
一項第三款、第七條，判決如主文。
本案經檢察官陳國安到庭執行職務。
中    華    民    國    98    年    9     月    2     日
                  刑事第九庭  審判長法  官  吳為平
                                    法  官  蘇琬能
                                    法  官  林玉蕙
以上正本證明與原本無異。
如不服本判決應於收受判決後10日內向本院提出上訴書狀，並應
敘述具體理由。其未敘述上訴理由者，應於上訴期間屆滿後20日
內向本院補提理由書 (均須按他造當事人之人數附繕本)「 切勿
逕送上級法院」。
                                    書記官  魏里安
中    華    民    國    98    年     9    月    2     日
附錄本案論罪科刑法條：
藥事法第83條規定：
明知為偽藥或禁藥，而販賣、供應、調劑、運送、寄藏、牙保、
轉讓或意圖販賣而陳列者，處7 年以下有期徒刑，得併科新臺幣
5百 萬元以下罰金。
犯前項之罪，因而致人於死者，處7 年以上有期徒刑，致重傷者
，處3 年以上12年以下有期徒刑。
因過失犯第1 項之罪者，處2 年以下有期徒刑、拘役或科新臺幣
30萬元以下罰金。
第1 項之未遂犯罰之。
毒品危害防制條例第4 條規定：
製造、運輸、販賣第一級毒品者，處死刑或無期徒刑；處無期徒
刑者，得併科新臺幣1 千萬元以下罰金。
製造、運輸、販賣第二級毒品者，處無期徒刑或7 年以上有期徒
刑，得併科新臺幣7 百萬元以下罰金。
製造、運輸、販賣第三級毒品者，處5 年以上有期徒刑，得併科
新臺幣5 百萬元以下罰金。
製造、運輸、販賣第四級毒品者，處3 年以上10年以下有期徒刑
，得併科新臺幣3 百萬元以下罰金。
製造、運輸、販賣專供製造或施用毒品之器具者，處1 年以上7
年以下有期徒刑，得併科新臺幣1 百萬元以下罰金。
前五項之未遂犯罰之。
毒品危害防制條例第8 條規定：
轉讓第一級毒品者，處1 年以上7 年以下有期徒刑，得併科新臺
幣1 百萬元以下罰金。
轉讓第二級毒品者，處6 月以上5 年以下有期徒刑，得併科新臺
幣70萬元以下罰金。
轉讓第三級毒品者，處3 年以下有期徒刑，得併科新臺幣30萬元
以下罰金。
轉讓第四級毒品者，處1 年以下有期徒刑，得併科新臺幣10萬元
以下罰金。
前四項之未遂犯罰之。
轉讓毒品達一定數量者，加重其刑至二分之一，其標準由行政院
定之。


司法院資訊處製作；財團法人民間司法改革基金會備份。
